【裁判字號】    89,上訴,1178
【裁判日期】    891230
【裁判案由】    偽造文書等
【裁判全文】
臺灣高等法院臺南分院刑事判決                  八十九年度上訴字第一一七八號
    上  訴  人
    即  被  告  甲○○
    選任辯護人  曾柏暠
右上訴人因偽造文書等案件，不服臺灣臺南地方法院八十九年度訴字第五一三號中華
民國八十九年八月四日第一審判決（起訴案號：臺灣臺南地方法院檢察署八十八年度
偵字第一一九三七、一三六五三號），提起上訴，本院判決如左：
    主      文
上訴駁回。
    事      實
一、甲○○基於意圖不法利益之概括犯意，連續於八十八年五月四日，在臺南縣永康
    市○○路四二五號五樓，其所經營大陸新娘仲介公司，將來路不明之乙○○名義
    之身分證一張及偽造乙○○印章一顆，指示其所僱用不知情員工丙○○（經檢察
    官為不起訴處分確定），交由不知情通訊業者「友聯通信行」員工，以乙○○名
    義在『市內電話業務申請書』等相關文件上蓋用偽刻之印章，並在申請書上填載
    乙○○之住址，持向中華電信股份有限公司臺南營業處（下稱中華電信臺南營業
    處）申辦市內電話（計：0000000、00000000線）使用；及於八
    十八年七月四日，在臺南縣永康市○○路四二五號五樓，其所經營大陸新娘公司
    ，將來路不明之丁○○名義之身分證一張及偽造丁○○印章一顆，指示其所僱用
    不知情員工丙○○（經檢察官為不起訴處分確定），交由不知情通訊業者「長城
    通訊行」員工，以丁○○名義在『市內電話業務申請書』等相關文件上以偽刻丁○○印章蓋用其上，並在申請書上填載丁○○之住址，持向中華電信臺南營業處
    申辦市內電話（計：0000000、00000000線）使用，使中華電信
    臺南營業處陷於錯誤，誤以為郭、趙二人申請電話，並依甲○○指定在臺南縣永
    康市○○路四二五號五樓（之八、之十一）裝設電話使用，向郭、趙二人追討電
    話費用，甲○○因而取得免付費使用電話的利益，且足生損害於乙○○、丁○○
    及中華電信臺南營業處；同年八、九月間為中華電信臺南營業處發覺上情，先後
    函報警方處理。
二、案經臺南市警察局及臺南縣警察局永康分局移請臺灣臺南地方法院檢察署檢察官
    偵查起訴。
    理      由
一、訊之上訴人即被告甲○○，固坦承有指示丙○○將「丁○○」身分證交由通訊業
    者（長城通訊行）委辦申請電話及指示丙○○向通訊業者（友聯通信行）取回「
    乙○○」申辦電話之資料等情不諱，惟矢口否認有于法犯行犯行；辯稱：伊與丙○○二人均受僱於某自稱「蔡啟明」者，而上開「丁○○」之身分證、印章等係
    該「蔡啟明」者所交付給伊，及伊係依「蔡啟明」之指示曾轉請丙○○向電訊業
    者取回「乙○○」之委辦電話資料等情云云。
二、經查，被告甲○○所指稱之「蔡啟明」不僅無法於警訊及偵查中具體指明究為何
    人，經原審法院調出全國名為蔡啟明者的戶籍資料供其辨識，被告亦無法從戶籍
    資料中指出其指為老闆「蔡啟明」究係何人，則「蔡啟明」是否確有其人即屬可
    疑。次查，被告所僱員工丙○○分別在臺南市警察局訊問時供稱：「我老闆甲○○。」、「經老闆通知前往『友聯通信行』拿取一包塑膠袋，店員告訴我內有身
    分證（乙○○身分證）及錢。」、「他（甲○○）告訴我說，他在該通信行（友
    聯通信行）有申辦電話，要我前往看看是否已辦好，順便把証件拿回來。」、「
    甲○○當時經營大陸新娘仲介公司，我當時任職是擔任該公司接線生的職務。」
    等情（詳臺南市警察局警訊筆錄），核與其於臺南縣警察局永康分局訊問時所稱
    ：「我有拿丁○○身分證及印章給常正大（長城通訊行外務員）是要申請電話。
    」、「（在警訊中當場指認甲○○口卡後稱）甲○○（就是）將丁○○的身分證
    及印章交給我的人沒錯。」、「我不認識丁○○，而是甲○○交給我（丁○○之
    身分證及印章）時，只說要申請電話而已，其他並沒有說什麼話。」等語（詳臺
    南縣警察局永康分局警訊筆錄）。另丙○○於偵查中亦稱：「丁○○身分證是甲○○拿給我的，我再委託常正大去申請電話，我在警訊所言實在，我確實受僱于
    甲○○。」、「我只是依照甲○○的指示去辦事。」、「我一月薪水二萬五千元
    （新臺幣）是甲○○支付給我，公司地址在世貿大樓（臺南縣永康市），我沒看
    過蔡啟明。」，於原審法院審理時丙○○亦稱係甲○○在公司將本件之身分證交
    給伊，則乙○○及丁○○身分證係甲○○交由不知清之丙○○向通訊行申請市內
    電話，已甚明確。
三、雖丙○○嗣於原審法院審理及本院調時改稱公司老闆係蔡啟明，見過蔡啟明將本
    案身分證交給甲○○云云，顯係事後迴護甲○○之詞，難以採信。另證人戊○○
    到庭證稱：「被告原在亞克斯服務，被告與我們一起去大陸，回國後我們常去被
    告公司找他們聊天，我聽說要籌備，作大陸新娘的事，我有聽過蔡啟明，但我們
    一直未見過蔡啟明，他們說老闆是蔡啟明，大約是去年五、六月間的事。」等語
    ，由此可見被告確有籌備作大陸新娘情事，應使用電話亦理所當然，至於聽說老
    闆是蔡啟明則屬聽聞證據，尚不足為被告有利證據，此外，復有遭偽製作之乙○○及丁○○之『市內電話業務申請書』在卷可參，事證明確，被告犯行，堪以認
    定。被告請求調取電話通聯記錄，以查明該四線電話與何人連絡一節，因電話通
    聯記錄保存期限六個月，為法院處理相關案件所知悉事證，而本案案發至今逾一
    年六月，顯已無法調借，併此敘明。
四、核被告甲○○利用不知情之丙○○以乙○○及丁○○之身分證透過通訊行向中華
    電信臺南營業處申請市內電話，並偽造郭、趙二人印章印用於市內電話業申請書
    上，核其所為，係犯刑法第二百十六條、第二百十條行使偽造私文書罪之間接正
    犯。又利用郭．趙二人之名義申請電話，施用詐術使中華電信臺南營業處陷於錯
    誤，所生電話費用向郭、趙二人追討，而取得免費使用市內電話之不法利益，此
    部分所為另犯刑法第三百三十九條第二項之詐欺得利罪。被告盜用印章為偽造文
    書之部分行為，不另成罪。偽造文書後行使，偽造之低度行為為行使之高度行為
    所吸收，應僅論以行使偽造私文書罪。其行使偽造私文書與詐欺得利罪二罪間，
    有方法結果之牽連關係，應從一重之行使偽造私文書罪處斷。又被告甲○○上開
    先後二次不法犯行，犯罪時間緊接，構成要件相同，顯係基於概括之犯意為之，
    應依連續犯規定論以一罪，依法並加重其刑。
五、原審以被告甲○○罪證明確，因予適用刑法第五十六條、第二百十六條、第二百
    十條、第三百三十九條第二項、第一項、第五十五條、第二百十九條、罰金罰鍰
    提高標準條例第一條前段規定，並審酌被告犯罪之動機、目的、手段及所生危害
    、犯後態度等一切情狀，量處有期徒刑四月，以資懲儆。並就中華電信電信股份
    有限公司臺灣南區電信分公司臺南營運處「市內電話業務申請書」聯單號碼
    89TNAN003095上偽造丁○○之印文、88TNAN052165上偽造乙○○之印文，依法宣
    告沒收。本院經核原判決認事用法，並無不合，量刑亦稱允當。上訴意旨，仍執
    陳詞，否認犯罪，並指摘原判不當，為無理由，應予駁回。
據上論斷，應依刑事訴訟法第三百六十八條，判決如主文。
本案經檢察官曾顯智到庭執行職務。
中      華      民      國    八  十  九  年    十  二    月    三  十  日
      臺灣高等法院臺南分院刑事第五庭
                                  審判長法官
                                        法官
                                        法官
如不服本判決應於送達後十日內向本院提出上訴狀
附錄：本判決論罪法條
刑法第二百十條
  偽造、變造私文書，足以生損害於公眾或他人者，處五年以下有期徒刑。
刑法第二百十六條
  行使第二百十條至第二百十五條之文書者，依偽造、變造文書或登載不實事項或使
  登載不實事項之規定處斷。
刑法第二百十七條
  偽造印章、印文或署押，足以生損害於公眾或他人者，處三年以下有期徒刑。
  盜用印章、印文或署押，足以生損害於公眾或他人者，亦同。
刑法第三百三十九條
  意圖為自己或第三人不法之所有，以詐術使人將本人或第三人之物交付者，處五年
  以下有期徒刑、拘役或科或併科一千元以下罰金。
  以前項方法得財產上不法之利益或使第三人得之者，亦同。
  前二項之未遂犯罰之。


司法院資訊處製作；財團法人民間司法改革基金會備份。
